臺灣高等法院臺中分院民事裁定          100年度抗字第436號
抗  告  人  宋兆武
相  對  人  蔡嬅即蔡美華
上列當事人間聲明異議事件，抗告人不服臺灣南投地方法院民國
100年8月30日100年度執事聲字第8號裁定，提起抗告，本院裁定
如下：
    主  文
抗告駁回。
抗告程序費用由抗告人負擔。
    理  由
一、按當事人對於司法事務官處理事件所為之終局處分，得於處
    分送達後10日之不變期間內，以書狀向司法事務官提出異議
    。司法事務官認前項異議有理由時，應另為適當之處分；認
    異議為無理由者，應送請法院裁定之。法院認第 1項之異議
    為有理由時，應為適當之裁定；認異議為無理由者，應以裁
    定駁回之，民事訴訟法第240條之4第1至3項定有明文。本件
    異議人於原法院司法事務官駁回其強制執行聲請之裁定送達
    後10日內，以書狀表示不服而提出異議，經司法事務官送請
    原法院裁定，原法院裁定駁回抗告人之異議，核與上開規定
    相符，合先敘明。
二、抗告人在原法院異議及抗告意旨略以：
  (一)抗告人在原法院異議意旨略以：執臺灣南投地方法院院（下
    稱南投地院）91年度執字第4945號債權憑證為執行名義，聲
    請對相對人為強制執行，經相對人以該執行名義成立後之本
    票請求權已罹於時效而消滅為由，向南投地院提起債務人異
    議之訴，經南投地院以99年度訴字第 201號事件判決抗告人
    敗訴確定，然該判決僅為抗告人不可對該件強制執行程序繼
    續執行，並非不得對其他或之後之案件聲請強制執行。抗告
    人發現相對人於南投地院99年度訴字第 201號債務人異議之
    訴中有提到「錢不是我借的，是我前夫借的，我也連帶在本
    票上簽名」等語，等同承認本票債務之存在，此部分漏未記
    載於筆錄，應調閱開庭錄音帶以查明真相，爰聲明異議，請
    求廢棄原裁定等語。
  (二)抗告意旨略以：對於新產生的利息及已產生之利息並不因原
    本債權消滅而消滅，從而本債權憑證之違約金亦應比照認定
    ，所以本件起碼也應該准許抗告人就違約金部分強制執行等
    語。
二、按執行名義成立後，如有消滅或妨礙債權人請求之事由發生
    ，債務人得於強制執行程序終結前，向執行法院對債權人提
    起異議之訴。強制執行法第14條第 1項前段定有明文。該條
    項所謂有消滅債權人請求之事由，係指足以使執行名義之請
    求權及執行力消滅之原因事實而言；所稱妨礙債權人請求之
    事由，則係指使依執行名義所命之給付，罹於不能行使之障
    礙而言。而該條所定債務人異議之訴，係以排除執行名義之
    執行力為目的，使債權人無從依該執行名義聲請為強制執行
    。是執行債務人於該債務人異議之訴之實體訴訟，取得勝訴
    判決確定後，該執行名義對該執行債務人之執行力即確定消
    滅或確定已不能行使。次按，按強制執行程序進行中，雖不
    得就原執行名義另行判斷債權人之請求權當否，但關於強制
    執行程序本身涉及之實體上事項，執行法院於得調查認定之
    範圍內，仍必須於該程序中自為判斷，不得動輒命當事人提
    起民事訴訟，有礙執行程序之進行，強制執行法第8條、第9
    條、第17條、第19條既明文賦與執行法院調查權，同法第30
    條之 1又準用民事訴訟法之規定，實務上即可據此為調查依
    據（最高法院89年度台抗字第 239號裁判意旨參照）。準此
    ，如執行債務人提起債務人異議之訴之實體訴訟，請求確認
    執行名義之實體債權或請求權業已罹於消滅時效，執行債務
    人得拒絕給付，經獲得勝訴判決確定者，執行法院自得依強
    制執行法第 8條規定，調閱該實體案件卷宗，以確認原執行
    名義之執行力存否及其範圍，而無待於執行債務人聲明異議
    或提起債務人異議之訴。而執行法院經調查審認後，如發現
    債權人據以聲請開始強制執行之執行名義，已無執行力者，
    即應駁回債權人強制執行之聲請，合先明。經查，本件抗
    告人係持南投地院91年度執字第4945號債權憑證（原執行名
    義為南投地院90年度票字第 246號本票准予強制執行之民事
    裁定及確定證明書）為執行名義，聲請就相對人之財產為強
    制執行，惟抗告人前曾在南投地院99年度司執字第 11326號
    清償票款強制執行事件中，執前開執行名義聲請對相對人為
    強制執行，相對人因而在該件強制執行程序中向南投地院提
    起債務人異議之訴，經南投地院以抗告人所執前開執行名義
    之本票請求權已罹於時效而消滅，相對人得拒絕給付為由，
    以99年度訴字第 201號民事判決，判決南投地院99年度司執
    字第 11326號清償票款強制執行事件對相對人所為之強制執
    行程序應予撤銷確定一節，業經原審依職權調閱南投地院99
    年度訴字第201號、本院調閱南投地院99年度司執字第11326
    號、第 12342號卷宗屬實，並有上開南投地院99年度訴字第
    201 號民事判決書附在本院卷為佐。相對人提起債務人異議
    之訴既受勝訴判決確定，揆諸前揭說明，抗告人就前開執行
    名義對相對人已無執行力可言，自無准許抗告人執已無執行
    力之同一執行名義，再行對相對人聲請強制執行之理。至於
    抗告人主張相對人在南投地院99年度訴字第 201號債務人異
    議之訴事件審理中中曾陳稱：「錢不是我借的，是我前夫借
    的，我也連帶在本票上簽名」等語，認為相對人已承認有系
    爭債務之存在之事實，其仍得聲請強制執行等語。惟查，縱
    認抗告人主張相對人曾為上開陳述等語而足認相對人有承認
    系爭本票債務或相對人有默示同意拋棄時效利益之意思等情
    不虛，惟亦屬於實體爭執，非經法院實體審究無以判斷，非
    執行法院所得調查、審究及認定之範圍，執行法院自無從據
    以判斷前開執行名義是否仍有執行力存在並因而准許抗告人
    所為之強制執行聲請。原法院司法事務官因而駁回抗告人本
    件強制執行之聲請，於法並無違誤。抗告人提起異議，請求
    廢棄前開司法事務官之裁定，為無理由，原法院法官因而裁
    定駁回抗告人之異議，並無不當。抗告人再執前開抗告意旨
    就違約金部分為實體上之爭執，並據以主張本件強制執行之
    聲請為有理由，應予准許等語，自無可採，應認本件抗告為
    無理由，應予駁回。
據上論結，本件抗告為無理由，依強制執行法第 30條之1，民事
訴訟法第495 條之1第1項、第449條第1項、第95條、第78條，裁
定如主文。
中    華    民    國   100    年    10    月    28    日
                民事第六庭    審判長法  官  袁再興
                                    法  官  盧江陽
                                    法  官  陳賢慧
以上正本係照原本作成。
不得再抗告。
                                    書記官  吳麗琴
中    華    民    國   100    年    11    月    1     日
                                                      Ａ